臺灣新竹地方法院民事裁定　　　　　100年度司養聲字第105號
聲　請　人　黃信淳　　民國70.
即　收養人
聲　請　人　張宇辰　　民國94.
即被收養人
上一人
法定代理人　張嘉芸
    主  文
認可黃信淳於民國一百年七月二十二日收養張宇辰為養子。
聲請程序費用由聲請人負擔。
    理  由
一、本件聲請意旨略以：聲請人即收養人黃信淳與聲請人即被收
    養人張宇辰之母張嘉芸為夫妻，茲被收養人為未滿7 歲之未
    成年人，由其法定代理人即母親張嘉芸代為並代受意思表示
    ，於100 年7 月22日與收養人訂立書面收養契約在案，為此
    檢附收養子女契約書、戶籍謄本、收養人體格檢查表、在職
    證明書、財力證明等件，爰依民法第1079條第1 項之規定，
    聲請准予認可收養等語。
二、按夫妻收養子女時，應共同為之。但夫妻之一方收養他方之
    子女，得單獨收養；子女被收養時，應得其父母之同意。但
    有下列各款情形之一者，不在此限：(一)父母之一方或雙方對
    子女未盡保護教養義務或有其他顯然不利子女之情事而拒絕
    同意。(二)父母之一方或雙方事實上不能為意思表示。前項同
    意應作成書面並經公證。但已向法院聲請收養認可者，得以
    言詞向法院表示並記明筆錄代之；被收養者未滿7 歲時，應
    由其法定代理人代為並代受意思表示；被收養者之父母已依
    前2 項規定以法定代理人之身分代為並代受意思表示或為同
    意時，得免依前條規定為同意；收養應以書面為之，並向法
    院聲請認可。收養有無效、得撤銷之原因或違反其他法律規
    定者，法院應不予認可；又法院為未成年人被收養之認可時
    ，應依養子女最佳利益為之，民法第1074條第1 款、第1076
    條之1 第1 、2 項、第1076條之2 第1 、3 項、第1079條及
    第1079條之1 分別定有明文。復按，法院認可兒童及少年收
    養事件，應基於兒童及少年之最佳利益，斟酌收養人之人格
    、經濟能力、家庭狀況及以往照顧或監護其他兒童及少年之
    紀錄決定之；法院認可兒童及少年之收養前，應命主管機關
    或兒童及少年福利機構進行訪視，提出調查報告及建議；收
    養人或收養事件之利害關係人亦得提出相關資料或證據，供
    法院斟酌，兒童及少年福利法第14條第1 、4 項亦分別定有
    明文。
三、經查：(一)被收養人係94年1 月29日生，為未滿7 歲之未成年
    人，由其法定代理人即母親張嘉芸代為並代受意思表示，於
    100 年7 月22日與收養人間成立收養關係，並簽立書面契約
    在案，是收養人與被收養人間，確有收養之合意，並經收養
    人及被收養人之法定代理人到庭陳述綦祥（見本院100 年9
    月20日訊問筆錄）。又被收養人生父不詳，是被收養人於經
    其生父認領前，與其生父並不發生法律上親子關係，本件收
    養自無庸得被收養人生父同意，依法仍得予以認可。(二)經本
    院依職權囑託社團法人世界和平會對收養人、被收養人及其
    法定代理人進行訪視，訪視結果略以：「1.聲請人黃信淳為
    家中主要經濟來源，其工作固定且收入穩定，除需支付車貸
    及基本生活開銷外，其餘無其他大筆開銷，經濟尚有剩餘，
    評估聲請人黃信淳、法定代理人張嘉芸經濟能力足以支付並
    養育未成年人張宇辰；2.聲請人黃信淳與法定代理人張嘉芸
    因結婚關係，為使未成年人張宇辰生活穩定、有較完整的親
    子關係，希望未成年人張宇辰的父親欄上有父親的姓名，故
    希望給予其正式的身份，評估其動機良善；3.聲請人黃信淳
    與法定代理人張嘉芸生活單純，作息正常，平時未成年人張
    宇辰下課回家後，則由聲請人黃信淳與法定代理人張嘉芸共
    同照顧，陪伴未成年人張宇辰寫功課、念書，當遇意見不合
    時，也會好好溝通，取得共識，評估其親職能力良好；4.聲
    請人黃信淳與法定代理人張嘉芸假日時常會回彰化婆家或宜
    蘭娘家，親戚互動良好，對未成年人張宇辰也相當疼愛，評
    估其親友支持系統佳；5.綜合上述，聲請人黃信淳與法定代
    理人張嘉芸因結婚關係，為使未成年人張宇辰有完整的親子
    關係，故聲請人黃信淳辦理收養未成年人張宇辰，動機良善
    ，聲請人黃信淳有穩定的工作及收入，具有足夠經濟能力可
    撫育未成年人張宇辰，亦有便利之居家環境可滿足兒童未來
    生活、就學所需，聲請人黃信淳與法定代理人張嘉芸生活上
    功能良好，與未成年人張宇辰情感連結充足，聲請人黃信淳
    與法定代理人張嘉芸於各方面皆已準備妥當，為使未成年人
    張宇辰生活照顧穩定性及繼續性，身心與人格健全發展之需
    要及監護，並於日後未成年人張宇辰身心能正常發展及受到
    高度之關懷與愛護，故由聲請人黃信淳成為未成年人張宇辰
    之收養人，應符合兒童最佳之利益」等語，此有該會100 年
    8 月24日100 和竹縣字第107 號函所附辦理兒童少年收養暨
    監護權歸屬調查報告1 份在卷可稽。(三)綜上，本院參酌前揭
    訪視報告，並考量被收養人之最佳利益，及斟酌收養人之人
    格、經濟能力、家庭生活狀況等一切情狀，認本件收養得提
    供被收養人健全之家庭生活照顧及穩定之成長環境，符合被
    收養人之最佳利益，依法應予認可。
四、依非訟事件法第21條第1 項前段，裁定如主文。
五、如對本裁定抗告須於裁定送達後10日內向本院提出抗告狀，
    並繳納抗告裁判費新台幣1,000 元。
中    華    民    國   100    年    11    月    23    日
                  家事法庭司法事務官  王毓慈
★聲請人於收受本裁定後，經10日而無人提出抗告，法院將核發
  確定證明書。聲請人應持「民事裁定書」及「確定證明書」，
  始得至戶政事務所辦理收養登記。